【裁判字號】    99,訴,1431
【裁判日期】    990722
【裁判案由】    給付扣押薪資
【裁判全文】
臺灣臺北地方法院民事判決              99年度訴字第1431號
原      告  台新國際商業銀行股份有限公司
法定代理人  乙○○
訴訟代理人  甲○○
訴訟代理人  己○○
被      告  千鼎小吃店即丁○○
訴訟代理人  戊○○
訴訟代理人  丙○○
上列當事人間請求給付扣押薪資事件，本院於民國99年7月8日言
詞辯論終結，判決如下：
    主  文
原告之訴駁回。
訴訟費用由原告負擔。
    事實及理由
一、原告起訴主張：緣大安商業銀行股份有限公司執有訴外人戊
    ○○、丙○○共同簽發之本票乙紙，經本院88年度票字第85
    34號裁定准許本票強制執行確定在案。嗣大安商業銀行股份
    有限公司（下稱大安銀行）於民國90年12月31日與原告台新
    國際商業銀行股份有限公司（下稱原告台新銀行）合併，大
    安銀行為消滅公司，原告台新銀行為存續公司，原大安銀行
    之權利義務由原告台新銀行概括承受。原告遂於99年間持上
    開本票確定裁定向戊○○、丙○○於被告處任職期間，按月
    應領之薪資、獎金、津貼及其他給付為強制執行，業經本院
    99 年度司執字第1466號受理在案，並核發移轉命令，即戊
    ○○、丙○○對被告之每月應領薪資（包括薪俸、各種津貼
    、補助費等在內）於1/3，及年終考核績效獎金於3/4範圍內
    之薪資債權，移轉予原告。詎被告接獲本院所發之移轉命令
    後拒絕給付，屢經原告催告，被告均置之不理，爰依兩造間
    之債權債務關係提起本訴，並聲明：被告應給付原告自99年
    1月6日起至債務人戊○○、丙○○於被告處離職止，債務人
    戊○○、丙○○於被告處每月應領薪資之1/3及年終、考績
    、績效獎金等之3/4，於902,492原整暨自88年4月20日起至
    清償日止，按年息百分之10.3計算之利息之範圍內給付予原
    告。
二、被告則以：戊○○、丙○○於民國87年間曾與大安銀行往來
    200萬元，並有按月匯款。其中有幾個月未如期繳納，致法
    院通知執行繳款。嗣戊○○、丙○○仍按月匯款清償，自89
    年7月15日起至90年4月20日止，每月開立金額為10萬元之支
    票，已還清積欠大安商業銀行之款項，且戊○○、丙○○並
    未受雇於被告等語，資為抗辯，並聲明：原告之訴駁回。
三、原告主張大安銀行執有戊○○、丙○○共同簽發之本票乙紙
    ，經本院88年度票字第8534號裁定准許本票強制執行確定，
    嗣伊合併大安銀行，概括承受其權利義務，而聲請本院就戊
    ○○、丙○○受僱於被告期間按月應領之薪資、獎金、津貼
    及其他給付為強制執行，業經本院核發移轉命令之事實，為
    被告所不爭執，並有原告所提本院88年度票字第8534號民事
    裁定確定證明書及財政部90年12月31日台財融（二）字第
    0900015135號函為證，且經本院依職權調取本院99年度司執
    字第1466號執行卷宗查證屬實，自堪信為真實。惟原告主張
    戊○○、丙○○於99年1月6日起至離職日止，受僱於被告，
    每月有應領之薪資及年終、考績、績效獎金等情，則為被告
    所否認，並以前開情詞置辯。是以，本件之爭點厥為：戊○
    ○、丙○○於上開期間是否受僱於被告，而對被告有薪資債
    權存在？茲分述如下：
（一）按當事人主張有利於己之事實者，就其事實有舉證之責任
      ，民事訴訟法第277條本文定有明文。又主張法律關係存
      在之當事人，應就該法律關係發生所須具備之特別要件，
      負舉證之責任，至於他造主張有利於己之事實，應由他造
      舉證證明（最高法院48年台上字第887號判例參照）。再
      者，民事訴訟如係由原告主張權利者，應先由原告負舉證
      之責，若原告先不能舉證，以證實自己主張之事實為真實
      ，則被告就其抗辯事實即令不能舉證，或其所舉證據尚有
      疵累，亦應駁回原告之請求（最高法院17年上字第917號
      判例參照）。本件原告主張戊○○、丙○○自99年1 月6
      日起至離職日止，對被告有薪資債權存在，而該債權因執
      行法院核發移轉命令而移轉於己，自應由原告就戊○○、
      丙○○於上開期間受僱於被告，及其對被告有薪資債權存
      在之事實，負舉證責任。
（二）經查，本院依職權調取本院99年度司執字第1466號執行卷
      宗內所附「財政部臺灣省中區國稅局97年度綜合所得稅各
      類所得資料清單」，戊○○雖曾於97年間自被告處受領
      240,000元之薪資，惟此尚無從推論戊○○於「99年1 月6
      日」以後，仍有受僱於被告之事實，而戊○○、丙○○則
      均到庭表示否認有受僱於被告之事實，原告既未提出其他
      積極證據證明戊○○、丙○○於99年1月6日以後曾受僱於
      被告，則其主張戊○○、丙○○自99年1月6日以後，對被
      告有薪資債權存在，顯無憑據，不足採信。
（三）再按，強制執行法第119條第1項規定：「第三人不承認債
      務人之債權或其他財產權存在，或於數額有爭議或有其他
      得對抗債務人請求之事由時，應於接受法院命令後十日內
      ，提出書狀，向執行法院聲明異議。」就此第三人聲明之
      法律性質，學者認為「法條雖規定第三債務人於十日內以
      書狀向執行法院聲明異議，然並非對法院之執行命令聲明
      異議，而係就債權等之存在或數額等，對執行法院所為事
      實之陳述，其性質與本法第12條所定之聲明異議有間。因
      此縱逾期聲明或未以書狀聲明，應僅發生是否得逕向第三
      人強制執行或債權人如因此受損害是否應負損害賠償責任
      之問題，不發生其聲明異議不合法之問題，自不得裁定駁
      回其聲明異議」（參見張登科著，強制執行法論第四六三
      頁），第三人於法定期間以書狀聲明異議者，執行法院應
      通知債權人（同法第120條第1項）。因執行法院對第三人
      之聲明是否真實，並無實體調查認定之權，故規定應通知
      債權人，俾其決定是否對第三人之聲明為爭執。債權人對
      於第三人之聲明異議認為不實時，得於收受前述通知後十
      日內向管轄法院提起訴訟，並應向執行法院為起訴之證明
      及將訴訟告知債務人（同法第120條第2項）。蓋第三人既
      聲明異議，拒絕支付，執行法院復無實體調查認定之權，
      債權人自得提起訴訟，以求受償。按，本件被告雖於強制
      執行程序中，未曾向執行法院聲明異議，然觀諸前揭法條
      意旨，自不得以此即認債務人對第三人之債權或其他財產
      權存在，亦即不得認為債務人戊○○、丙○○對於被告確
      實有薪資債權存在。
（四）經查：本件原告所執之債權憑證，係戊○○、丙○○共同
      簽發之200萬元本票，並經本院88年度票字第8534號裁定
      准許本票強制執行確定，惟據原告之催收人員於98年12月
      10日至戊○○家中催收款項所留下之催收帳單，其中應收
      金額竟為4,145,312元（卷第32頁），其中本金僅為178
      萬餘元，而利息竟高達195萬餘元，顯見原告對於債務人
      戊○○、丙○○究竟有多少債權額，亦未有確實之證據資
      料證明之。再者經戊○○於99年4月27日具狀表示，其雖
      於87年間與大安銀行有借貸200萬元，然均按月匯款繳納
      ，之後自89年7月15日起開立每月10萬之支票10張，並陸
      續兌現至90年4月20日，已全部清償，業據其提出支票影
      本10紙為證（卷第21-25頁）。而原告事後所再提出據以
      證明債權存在之交易明細表（卷第45頁），不僅為原告單
      方製作之私文書，且觀諸其內容，於89年3月30日所列之
      明細為：「催收餘額：1,899,487元」、「收回：1,902,
       492元」，何以於89年7月15日卻變成「呆帳餘額：
      1,802,492元。」？且直至此時原告復將戊○○所主張之
      10 張支票金額列入「收回」項目中，而計算至90年4月20
      日之呆帳餘額方減為：902,492元。顯見原告於概括承受
      大安銀行之債權時，並未確實核對本件消費借貸之還款過
      程，以及債務人戊○○、丙○○是否確實尚積欠貸款未還
      清。是以本件債務人戊○○、丙○○主張於89年6月前以
      現金匯款、之後以支票將所有債務還清等事實，與交易常
      情相符，且並無違反經驗法則之處，原告所提出之債權憑
      證所表彰之債權是否確實存在，反而無證據以證實之，益
      徵原告本件之請求，確為無理由，而應予駁回。
四、綜上所述，原告既未能舉證證明戊○○、丙○○自99年1月
    6日以後，有受僱於被告，並對被告有薪資債權存在之事實
    ，其請求被告給付902,492元，及自88年4月20日起至清償日
    止，按年息百分之10.3計算之利息，即無理由，應予駁回。
五、本件事證已臻明確，兩造其餘主張及攻擊防禦方法所併援用
    之證據，經本院逐一斟酌後，認均不足以影響本判決之結果
    ，自無贅述必要，附此敘明。
六、訴訟費用負擔之依據：民事訴訟法第78條。
中    華    民    國    99    年    7     月    22    日
                  民事第六庭    法  官  張瑜鳳
以上正本係照原本作成
如對本判決上訴，須於判決送達後20日內向本院提出上訴狀。如
委任律師提起上訴者，應一併繳納上訴審裁判費。
中    華    民    國    99    年    7     月    22    日
                                書記官  林鈞婷

司法院資訊處製作；財團法人民間司法改革基金會備份。
